臺灣高雄地方法院民事裁定
107年度消債更字第406號
聲  請  人  王志銘  
0000000000000000

上列當事人因消費者債務清理事件聲請更生，本院裁定如下：
    主  文
聲請人王志銘自民國一百零八年三月二十六日下午四時起開始更
生程序。
命司法事務官進行本件更生程序。
    理  由
一、本件聲請意旨略以：伊無力清償債務，曾依消費者債務清理
    條例向聯邦銀行提出前置協商但不成立，爰聲請准予更生等
    語。
二、按債務人不能清償債務或有不能清償之虞者，得依本條例所
    定更生或清算程序，清理其債務。債務人無擔保或無優先權
    之債務總額未逾新臺幣（下同）1,200萬元者，於法院裁定
    開始清算程序或宣告破產前，得向法院聲請更生。法院開始
    更生程序之裁定，應載明其年、月、日、時，並即時發生效
    力。法院裁定開始更生或清算程序後，得命司法事務官進行
    更生或清算程序，必要時得選任律師、會計師或其他適當之
    自然人或法人一人為監督人或管理人。消費者債務清理條例
    第3條、第42條第1項、第45條第1項及第16條第1項分別定有
    明文。
三、經查：
  ㈠聲請人所主張上開事實，業據其提出財產及收入狀況說明書
    （卷第7至11頁）、債權人清冊（卷第13至18頁）、前置協
    商不成立通知書（卷第20頁）、財政部高雄國稅局105年及1
    06年度綜合所得稅各類所得資料清單及總歸戶財產查詢清單
    （卷第23頁、第25至26頁）、存摺交易明細（卷第21頁）、
    勞工保險被保險人投保資料表（卷第24頁）、薪資證明單（
    卷第27頁）、財團法人金融聯合徵信中心前置協商專用債權
    人清冊（卷第63至65頁）、信用報告（卷第67頁）、戶籍謄
    本（卷第86頁）、商業保險投保資料查詢結果表（卷第95頁
    ）等在卷可參。
  ㈡次查，聲請人於105年及106年度申報所得分別為249,100元、
    248,750元（均為宏梓石業有限公司薪資所得），名下無財
    產，勞工保險投保單位為屏東縣營造業職業工會，有國泰人
    壽保單解約金1,220元，尚有滿期金3,455元未領取。又聲請
    人於宏梓石業有限公司擔任臨時工，據宏梓石業公司函覆之
    薪資證明單所載，其自107年1月起至10月止之實發金額（無
    勞健保費）分別為21,100元、18,500元、21,200元、21,000
    元、21,700元、22,500元、21,100元、24,000元、19,700元
    、21,000元，合計211,800元，平均每月收入為21,180元（
    計算式：211,800÷10＝21,180，本件均係採四捨五入計算）
    等情，此有上開綜合所得稅各類所得資料清單、財產歸屬清
    單、勞工保險被保險人投保資料表、國泰人壽保險股份有限
    公司函、薪資證明單等（卷第23至27頁、第110至111頁）在
    卷可參。則在查無聲請人有其他收入來源之情形下，佐以其
    106年度平均所得為20,730元（計算式：248,750÷12＝20,730
    ），及宏梓石業公司已提出客觀上應可採信之薪資證明，是
    本院認以上開10個月之每月收入計算平均月收入應能反映其
    現收入水準，而以21,180元作為核算其現在償債能力之基礎
    ，堪認妥適。
  ㈢關於聲請人個人日常必要支出部分，聲請人陳稱其租屋居住
    ，每月房租5,000元，此有租賃契約書及第三人曾○○出具房
    租收據1紙在卷可稽（卷第28至30頁、第92頁）。按債務人
    必要生活費用，以最近一年衛生福利部或直轄市政府所公告
    當地區每人每月最低生活費一點二倍定之，本條例第64條之
    2第1項定有明文。本院參酌衛福部社會司所公告108年度高
    雄市最低生活費標準為13,099元，則聲請人每月生活所必需
    除有特殊情形並有證據證明者外，自宜以此數額之1.2倍即1
    5,719元為度，始得認係必要支出。又上開最低生活費用之
    標準，係照當地最近1年平均每人消費支出60％，依其基準之
    家庭收支調查報告調查表格式所示有關經常性支出之調查項
    目，其原即包括利息支出、食品、衣著、房租及水費、電費
    、醫療保健、交通、娛樂、教育等基本生活需求。本院認在
    聲請人未能立證證明其有其他特殊需求之情形下，其個人必
    要生活費用即應以此為限度。
  ㈣至扶養部分，聲請人主張扶養母親，每月扶養費3,000元。查
    聲請人母親沈○○為41年生，105、106年度申報所得均為0元
    ，名下有1車，現每月領取老年年金4,647元等情，此有戶籍
    謄本、所得及財產歸屬清單、勞工保險被保險人投保資料表
    、存摺、勞動部勞工保險局函在卷可參（卷第57至61頁、第
    83頁、第88至91頁）；再按夫妻互負扶養之義務，其負扶養
    義務之順序與直系血親卑親屬同。扶養之程度，應按受扶養
    權利者之需要，與負扶養義務者之經濟能力及身分定之，民
    法第1116條之2與民法第1119條分別定有明文；而除聲請人
    外，聲請人母親之法定扶養義務人尚有其配偶即聲請人父親
    王○○及另2名子女（參卷第93頁家族系統表），復查聲請人
    父親於105、106年度申報所得分別為21,673元、20,568元（
    均為中華郵政股份有限公司利息所得），現每月領取老年年
    金3,628元，此有本院依職權調閱聲請人父親王○○之稅務電
    子閘門所得調件明細表及勞動部勞工保險局函附卷可稽（卷
    第105至106頁、第109頁），聲請人固陳稱其與二哥分擔扶
    養母親、大哥扶養父親等語（卷第85頁），本院認聲請人既
    已陷於負債之經濟困境，聲請人母親每月所需高於必要生活
    費用標準之支出部分，應由經濟能力相對較佳之聲請人父親
    與聲請人之2名兄姐共同分擔，是以聲請人所提列每月負擔
    母親扶養費部分，本院認應予以剔除。
四、綜上所述，以聲請人現每月收入21,180元為其償債能力基準
    ，扣除個人必要生活費15,719元後，餘5,461元，而聲請人
    目前負債總額為1,749,186元（參債權人清冊），扣除國泰
    人壽保險解約金1,220元，以聲請人每月所餘按月攤還結果
    ，需約26年【計算式：（1,749,186－1,220）÷5,461÷12＝26.
    7】始能清償完畢，應認其已不能清償債務。此外，聲請人
    無擔保或無優先權之債務總額未逾1,200萬元，且無本條例
    第6條第3項、第8條或第46條各款所定駁回更生聲請之事由
    存在，則聲請人聲請更生為有理由，應予准許，爰命司法事
    務官進行本件更生程序。
五、依本條例第11條第1項、第45條第1項，裁定如主文。
中　　華　　民　　國　 108　　年　　3 　　月　　26　　日
                  民事庭　法　官　沈建興
以上正本係照原本作成。
本裁定不得抗告。
中　　華　　民　　國　 108　　年　　3 　　月　　26　　日
                          書記官  胡美儀